# 经营租赁与融资租赁的判断

提问人：952722 时间：2019-12-07 06:30:08
陈版主及各位老师好，关于经营租赁和融资租赁的帖子，我在论坛里也搜索了许多，但是没找到需要的答案，所以再次发帖，向陈版主及各位老师进行讨教。
我们遇到 2 个这样的问题： 1 、我们在审计过程中，被审计单位购买了一项设备，使用年限 20 年，出租给客户 A 公司，租期 3 年。然后和B 公司签订了一项设备购买合同，在与 A 公司的租赁协议到期后，将设备卖给 B公司。（这里 B 公司之所以能够同意在 3 年后购买该设备，商业实质有可能是该设备所处的市场环境较为稳定，预计设备价值不会变化太大，且 B公司也是 3 年后才需要该设备，或者 B 公司就是 A公司的关联方，只有A公司找到 3 年后购买该设备的公司，被审计单位才与A 公司开展此租赁业务）基于此情况，被审计单位将该业务作为经营租赁和资产买卖 2 个业务分别进行处理。
但是我们认为被审计单位的处理有待商榷。因为即使单看 3 年的经营租赁合同，没有一条满足融资租赁的条件。但是根据 21 号租赁准则第五条融资租赁的定义为融资租赁是转移了所有风险和报酬的租赁。因此针对该业务整体来看，资产的风险与报酬已转移，因此企业应按融资租赁进行处理。不知我们的判断是否正确，请陈版主指点。
第二个问题是我们遇到过这样的业务。公司将一项使用期限为 10 年的设备，出租给承租人，期限是 6 年。 6 年期限到达后，承租人在自行判断是否继续租设备。在这里假设承租人又继续租赁了 2 年，租赁合同是每年一签。这情况下，判断上述租赁合同是经营租赁还是融资租赁。
在论坛里，我见过有些类似的情况，结合之前帖子的思路，我们认为上述租赁合同均为经营租赁合同。因为第一个 6 年的租赁合同不满足融资租赁关于租赁期限的要求（前提假设不考虑其他标准），至于 6 年后是否续租，续租多长时间，完全是依据公司 6 年后的经营情况而定。不能在第 8 年的时候发现公司一直租赁着该资产，而认为前期经营租赁的处理是错误的，而进行账务调整。
请陈版主帮指点上述 2 个业务判断是否正确，不胜感激。

回答人：chenyiwei
1 、承租人和 3 年后设备的购买方不是同一主体，因此租赁资产所有权上的主要风险和报酬并不是转移给承租人的，而是要在 3 年后转移给 B 公司，在目前情况下租赁资产所有权上的主要风险和报酬并未转移，因此应理解为经营租赁。
2 、对问题 2 ，可以这样理解。